臺灣臺南地方法院柳營簡易庭民事判決
110年度營簡字第405號
原      告  賴玟伶  
訴訟代理人  賴鴻鳴律師
            黃俊達律師
            陳妍蓁律師
            陳思紐律師
            張嘉琪律師
被      告  杜雅惠  

            邱昱倫  

上列當事人間請求遷讓房屋等事件，經本院柳營簡易庭於民國11
1年5月10日言詞辯論終結，判決如下：
    主  文
一、被告應將坐落臺南市○○區○○段000地號土地上，如附圖所示
    編號A建物（面積95.36平方公尺）及編號B檳榔攤（面積1.1
    2平方公尺），騰空並遷讓交還予原告。
二、被告應給付原告新臺幣63,000元。並自民國110年8月12日起
    至返還第一項房屋之日止，按月給付原告新臺幣9,000元，
    如任一被告為給付時，另一被告於該給付範圍內，免為給付
    責任。
三、訴訟費用由被告負擔。
四、本判決第一項得假執行，但被告如以新臺幣137,400元為原
    告預供擔保後，得免為假執行。
五、本判決第二項前段得假執行，但被告如以新臺幣63,000元為
    原告預供擔保後，得免為假執行。
六、本判決第二項後段得假執行，但被告如每期以新臺幣9,000
    元為原告預供擔保後，得免為假執行。
    事實及理由
一、被告邱昱倫經合法通知，無正當理由，未於最後言詞辯論期
    日到場，核無民事訴訟法第386條所列各款情形，爰依原告
    之聲請，由其一造辯論而為判決。
二、原告起訴主張：
  ㈠原告坐落為臺南市○○區○○段○○○○段○000地號土地（下稱系爭
    土地）暨同段585建號建物之所有權人，亦為上開建物外東
    側一樓廊間之鐵皮建物（下稱系爭房屋）之所有權人。原告
    將系爭房屋委由證人即原告之兄賴昭憲管理，作為營業出租
    收益之用。
  ㈡原告於民國108年6月30日將系爭房屋出租予被告杜雅惠經營
    洗衣店（下稱系爭租約），於109年3月、4月許，被告杜雅
    惠無力繳納租金，乃口頭告知賴昭憲欲終止系爭租約，並將
    洗衣店頂讓與訴外人賴銘震（原名賴東彥）、周滎家（原名
    周曉婷），賴昭憲同意被告杜雅惠之請求後，隨即將系爭房
    屋出租予賴銘震、周滎家，並由賴銘震、周滎家給付自109
    年3月起至同年5月止之租金，於109年6月由賴昭憲代原告與
    賴銘震、周滎家簽訂租賃契約，兩人持續給付租金至109年9
    月止。
  ㈢被告二人於109年9月後，以不法之手段霸佔系爭房屋，因賴
    銘震、周滎家無力阻止，周滎家乃請賴昭憲向被告杜雅惠收
    取租金。自109年10月起至109年12月止，被告杜雅惠有支付
    租金，惟自110年1月起，被告、賴銘震、周滎家均無給付租
    金，經催收未果，原告乃於110年4月終止與賴銘震、周滎家
    之租賃契約。
　㈣原告為系爭房屋之所有權人，被告未經原告同意占有系爭房
    屋，侵害原告對系爭房屋使用收益之權限，爰依民法第767
    條第1項前段、中段，及民法第179條規定請求被告返還系爭
    房屋，並給付相當於租金之不當得利。
  ㈤並聲明：如主文第1、2項所示。
三、被告則以：
　㈠被告杜雅惠於108年6月30日與賴昭憲就系爭房屋簽立系爭租
    約，租賃期間自108年7月1日起至115年7月1日止。嗣被告將
    系爭房屋轉租予賴銘震、周滎家，因系爭租約約定被告不得
    轉租，為求賴昭憲同意，遂請賴銘震、周滎家向賴昭憲另訂
    租賃契約。後因賴銘震在系爭房屋內聚賭，因而終止與賴銘
    震之轉租契約，於上開轉租契約終止後，繼續由被告杜雅惠
    按系爭租約向賴昭憲承租，原告既授權賴昭憲管理系爭房屋
    ，並與被告簽立系爭租約，系爭租約既未終止，被告為合法
    使用系爭房屋，原告自不得請求被告騰空並遷讓交還系爭房
    屋。
  ㈡系爭租約之當事人為賴昭憲與被告間，原告非系爭租約之當
    事人，無權終止系爭租約，亦不得依系爭租約之相關約定請
    求被告給付租金及遷讓房屋。 
　㈢並聲明：原告之訴駁回；如受不利判決，願供擔保請准宣告
    免為假執行。
四、得心證之理由：
　㈠按所有人對於無權占有或侵奪其所有物者，得請求返還之。
    對於妨害其所有權者，得請求除去之，民法第767條第1項前
    段、中段分別定有明文。又以無權占有為原因，請求返還所
    有物之訴，被告對原告就其物有所有權存在之事實無爭執，
    而僅以非無權占有為抗辯者，原告於被告無權占有之事實，
    無舉證責任。被告應就其取得占有，係有正當權源之事實證
    明之。如不能證明，則應認原告之請求為有理由。查原告為
    系爭房屋之所有權人，而被告現占有系爭房屋，為兩造所不
    爭執，堪認為真實。原告請求被告將附圖所示編號A建物（
    面積95.36平方公尺）及編號B檳榔攤（面積1.12平方公尺）
    ，騰空並遷讓交還予原告，惟被告所否認，其抗辯系爭租約
    仍有效，依上開說明，自應由被告舉證證明系爭租約仍有效
    ，其為有權占有系爭房屋。經查：
　⒈被告杜雅惠於110年10月19日言詞辯論程序訊問稱：「我們10
    9年6月沒有終止系爭租約，還持續繳租金與水電費，租金都
    是用現金，只有兩次用轉帳，直到110年5月原告避不見面，
    就沒辦法繼續繳租金。被告自108年占有系爭房屋起至今都
    沒有搬離過系爭房屋，現在仍繼續占有系爭房屋。」復於11
    0年11月30日言詞辯論程序訊問，被告杜雅惠稱「109年3月
    至109年9月租金、水電費是我委託周滎家幫忙繳納，因為我
    住在臺南，我沒有證據可以證明我有委託周滎家。」被告邱
    昱倫稱「本來洗衣店與檳榔攤有交給賴銘震、周滎家管理，
    所以那段時間是由他們自行向出租人繳納租金及水電費，後
    來因為他們有不法情事，所以收回管理權。110年5月開始沒
    有給付租金。」由上開被告之供述可知，首先，關於被告有
    無給付租金一事，兩次訊問雖均稱有繳納至110年5月，然因
    原告提出周滎家繳納租金之證據，被告後改稱109年3月至9
    月是委託周滎家代為繳納或將洗衣店及檳榔攤管理權交由賴
    銘震、周滎家管理，而由周滎家自行繳納租金，更甚者，在
    答辯狀再改稱為被告轉租與賴銘震、周滎家。其次，關於被
    告有無占有系爭房屋一事，第一次訊問稱從未搬離系爭房屋
    ，然因原告提出周滎家繳納租金之證據，被告後改稱交由賴
    銘震、周滎家管理，顯然賴銘震、周滎家管理期間，被告並
    未占有系爭房屋，是被告前後供述不一，其上開所述，自難
    採信。
  ⒉被告雖提出原告與被告杜雅惠間之系爭租約，然於租賃期間
    被告將系爭房屋所經營之洗衣店與檳榔攤交由賴銘震、周滎
    家管理，被告杜雅惠並告知賴昭憲，賴昭憲再與賴銘震、周
    滎家於109年6月簽訂2年期間之租賃契約，衡諸常情，應可
    認為原告與被告杜雅惠業已終止系爭租約，被告既抗辯其本
    於系爭租約為有權占有，自應舉證證明系爭租約仍有效存在
    ，然被告並未提出任何證據證明，依上開說明，難認被告屬
    有權占有。是以，原告請求被告應將如附圖所示編號A建物
    （面積95.36平方公尺）及編號B檳榔攤（面積1.12平方公尺
    ），騰空並遷讓交還予原告，為有理由，應予准許。
  ㈡無法律上之原因而受利益，致他人受損害者，應返還其利益
    ，民法第179條前段定有明文。無權占有他人房屋，可能獲
    得相當於租金之利益，為社會通常之觀念。查被告雖抗辯其
    有繳納租金至110年5月止，惟並未提出任何繳納租金之證據
    ，然其至110年1月無權占有系爭房屋至今，原告依上開規定
    ，請求被告返還自110年1月起至110年7月止相當於租金之不
    當得利63,000元（每月9,000元×7個月＝63,000元），及自起
    訴狀繕本翌日即110年8月12日起至返還上開房屋之日止，按
    月給付原告9,000元，亦屬有據。
五、從而，原告依民法第767條第1項中段、前段規定，請求被告
    應將系爭土地上，如附圖所示編號A建物（面積95.36平方公
    尺）及編號B檳榔攤（面積1.12平方公尺），騰空並遷讓交
    還予原告。另依不當得利之規定請求相當於租金之利益，均
    為有理由，應予准許。又本件係屬民事訴訟法第427條第1項
    簡易訴訟事件所為被告敗訴之判決，依同法第389條第1項第
    3款規定，就原告勝訴部分，應依職權宣告假執行。被告陳
    明願供擔保，聲請宣告免為假執行，核均無不合，爰酌定如
    主文第4、5、6項所示之相當擔保金額，准許之。
六、本件事證已臻明確，兩造其餘攻擊防禦方法及所提證據，經
    本院斟酌後，認為與本件判決結果不生影響，爰不予逐一論
    列，附此敘明。
七、訴訟費用負擔之依據：民事訴訟法第436條第2項、第78條。
中　　華　　民　　國　　111 　年　　5 　　月　　24　　日
                  臺灣臺南地方法院柳營簡易庭
                                法  官  陳協奇　
以上正本係照原本作成。
被告如不服本判決，應於送達後20日內，向本院提出上訴狀並表明上訴理由，如於本判決宣示後送達前提起上訴者，應於判決送達後20日內補提上訴理由書（須附繕本）。如委任律師提起上訴者，應一併繳納上訴審裁判費。　　　　　　　　　　　　　　
中　　華　　民　　國　　111 　年　　5 　　月　　28　　日
　　　　　　　　　　　　　　　　書記官  洪季杏